【裁判字號】    95,交訴,136
【裁判日期】    951213
【裁判案由】    公共危險
【裁判全文】
臺灣臺南地方法院刑事判決             95年度交訴字第136號
公  訴  人  臺灣臺南地方法院檢察署檢察官
被      告  丙○○
                      號
            丁○○
上列被告因公共危險案件，經檢察官提起公訴（95年度偵字第
3131號），本院判決如下：
    主  文
丙○○無罪。
丁○○駕駛動力交通工具肇事，致人受傷而逃逸，處有期徒刑陸
月，如易科罰金，以銀元參佰元即新臺幣玖佰元折算壹日。
    事  實
一、丁○○於民國94年8月24日15時45分許，駕駛牌照號碼3S-
    5857號自小貨車，沿臺南縣仁德鄉○○路內側車道，由北往
    南方向行駛，途經該路與新田二街交岔路口時，本應注意車
    前狀況，隨時採取必要之安全措施，並應注意義林路在該路
    口前設有閃光黃燈之號誌，而閃光黃燈表示「警告」，車輛
    應減速接近，注意安全，小心通過，適有丙○○酒後（事後
    經測得呼氣酒精濃度測試值為每公升0.21毫克，尚未達不能
    安全駕駛動力交通工具之程度）駕駛牌照號碼NHV-101號重
    機車，沿義林路內側車道由北往南，行駛在丁○○之前方，
    至上開交岔路口時，丙○○欲左轉新田二街，丁○○因疏未
    注意車前狀況及未減速慢行，其駕駛之自小貨車遂撞及丙○○所駕駛之NHV-101號重機車後方，致丙○○人車倒地，受
    有左足內外後踝關節骨折並脫臼之傷害（過失傷害部分未據
    告訴）。丁○○見狀將丙○○扶往新田二街路旁，指責丙○○轉彎時未打方向燈，惟未留聯絡電話亦未將丙○○送醫，
    即駕車逃逸，適為路人甲○○發覺報警查獲。
二、案經臺南縣警察局歸仁分局報請臺灣臺南地方法院檢察署檢
    察官偵查起訴。
    理  由
壹、被告丁○○有罪部分
一、訊據被告丁○○固不否認有在上開時地與丙○○發生車禍，
    致丙○○因此受有左足內外後踝關節骨折並脫臼之傷害（過
    失傷害部分未據告訴），惟矢口否認其有逃逸之犯行，並辯
    稱，當時丙○○是行駛在外側車道，其行駛在內側車道，後
    來丙○○直接左轉，未打方向燈，並撞到其自小貨車後面，
    且事後其是經丙○○的同意，其才離開的云云。
二、經查：
(1)、被告丁○○上開犯罪事實，有丙○○受傷之診斷證明書、道
    路交通事故現場圖、道路交通事故調查報告表（一）、（二
    ）各1份、警察蒐證照片10張附卷可稽。
(2)、證人甲○○於本院95年11月29日審理時證稱：「我看到的時
    候車禍已經發生，我看到小貨車的駕駛人將機車的駕駛扶到
    馬路旁，之後小貨車的駕駛就離開了」，小貨車的駕駛人沒
    有報警或叫救護車，「救護車是我叫的，我看他（被告丁○○）扶機車駕駛人到路旁後就直接離開了」。並證稱其當時
    看到機車駕駛人腳好像斷掉了，因他（機車駕駛人）的腳踝
    斜一邊，其當時是認為小貨車的駕駛人沒有留在現場處理，
    所以才報警。機車駕駛人的腳踝受傷，不能行走，坐在地上
    等救護車來。其問機車駕駛人說「老伯，那人怎麼跑掉了」
    ，機車駕駛人說「他撞到我之後扶我到旁邊，沒說什麼就走
    了」等語。
(3)、證人丙○○於本院95年11月29日審理時證稱：當天其的行車
    方向為沿仁德鄉○○路要左轉新田二街，肇事前沒有看到丁○○的車，丁○○的車在其機車後面。車禍的發生是「他的
    車從我的後方來撞我的，是在義林路我轉彎之前撞到的」，
    「他的車頭撞到我機車的後方，我機車後面都壞掉了」，當
    時其行駛在義林路由南向北的內側車道，碰撞之後，其機車
    後架裂掉了，其人則向左側摔倒，其腳踝是於摔倒時受傷的
    ，其在左轉前沒有看照後鏡以察後面有無來車，丁○○扶其
    到路旁後，沒有留下電話，也沒有對其說什麼話。
(4)、查依上開警察蒐證之照片顯示，車禍發生後，丙○○之NHV-
    101號重機車之後車架被撞裂損，而該機車之前面並無撞痕
    ，該機車顯然是被丁○○駕駛之3S-5857號自小貨車自後撞
    擊，而非如丁○○所述之係丙○○直接左轉，撞到其自小貨
    車後面。又依證人甲○○、丙○○上開證言，車禍發生後，
    被告丁○○將丙○○扶到路旁後，未經丙○○同意就直接離
    開了，且未留下任何資料給丙○○。
(5)、按刑法第185條之4之駕駛動力交通工具肇事，致人死傷而逃
    逸罪，其立法目的乃係為維護交通安全，減少被害人之死傷
    ，促使駕駛人於肇事後，能對於被害人及時救護，乃增設此
    條文，故此罪之成立，僅須行為人駕駛動力交通工具，因自
    己之過失行為肇事而導致被害人受有傷害或死亡之結果時，
    竟仍決意置被害人於不顧，未予被害人適當救助而離去者，
    即足當之。查本案依上開(1)至(4)所顯示之證據，足以證明被
    告於當時主觀上已知其已因過失行為肇事，且被害人摔倒在
    堅硬之柏油路面通常會受傷，亦為一般通常人日常經驗之所
    熟知，被告丁○○當時年已70歲，社會經驗豐富，且其係見
    丙○○倒地後無法行走，才扶丙○○到路旁，其豈有不知丙○○受傷之理，乃其竟於過失肇事後，逕行駕車離去，置受
    傷之丙○○於不顧，未予丙○○適當救助，足認為其有逃逸
    之故意，灼然甚明，被告丁○○上開所辯顯係事後飾卸之詞
    ，應不足採信。綜上所述，事證明確，被告丁○○之犯行洵
    堪認定。
三、核被告丁○○所為，係犯刑法第185條之4之駕車肇事逃逸罪
    。審酌被告之品行（無前科）、經濟生活狀況小康、智識程
    度為國小畢業、所造成之危害，以及被告雖無前科，然其事
    後仍一再飾詞否認肇事逃逸之犯行，顯見其並無悔意及欠缺
    自省能力等一切情狀，自不宜予其緩刑之寬典，爰量處如主
    文所示之刑，並諭知易科罰金之折算標準，以示懲儆。按行
    為後法律有變更者，適用行為時之法律。但行為後之法律有
    利於行為人者，適用最有利於行為人之法律，刑法第2條第1
    項定有明文。又查刑法於94年2月2日修正公布，並於95年7
    月1日生效施行，本件被告丁○○犯罪在新刑法施行前之94
    年8月24日，修正前之舊刑法第41條第1項前段原規定：「犯
    最重本刑為5年以下有期徒刑以下之刑之罪，而受6個月以下
    有期徒刑或拘役之宣告，因身體、教育、職業、家庭之關係
    或其他正當事由，執行顯有困難者，得以1元以上3元以下折
    算1日，易科罰金」，上開易科罰金之折算標準，依修正前
    罰金罰鍰提高標準條例第2條前段之規定（因刑法有關易科
    罰金、易服勞役折算標準已提高，故該條例於95年5月17日
    以總統華總一義字第09500069791號令修正公布予以刪除第2
    條條文，並自95年7月1日施行），就其原定數額提高為1百
    倍折算1日，是依舊刑法第41條易科罰金之折算標準，原應
    以銀元3百元即新臺幣9百元折算1日；惟新刑法第41條第1項
    前段已修正為：「犯最重本刑為5年以下有期徒刑之罪，而
    受6個月以下有期徒刑或拘役之宣告者，得以新臺幣1千元、
    2千元或3千元折算1日，易科罰金」。比較修正前後之易科
    罰金折算標準，以95年7月1日修正公布施行前之規定較有利
    於被告，應依刑法第2條第1項前段，適用修正前刑法第41條
    第1項前段規定，定其折算之標準，併此敘明。
貳、被告丙○○無罪部分
一、公訴意旨略以：丙○○明知酒後駕車易生危險，於94年8月
    24日14時許，飲酒後致不能安全駕駛動力交通工具，仍駕駛
    NHV-101號重機車，從臺南縣仁德鄉○○村○○○街120巷38
    號住處出發，前往該鄉黃昏市場，復於同日15時45分許，沿
    臺南縣仁德鄉○○路，由北往南方向行駛，途經該路與新田
    二街設有閃光黃燈燈號管制之岔路口處左轉時，應注意並能
    注意車前狀況，隨時採取必要之安全防範措施，且轉彎車應
    讓直行車先行，竟疏未注意車前狀況，而撞及為丁○○所駕
    駛，適沿同向行駛之3S-5857號小貨車，致丙○○受有左足
    內外後踝關節骨折並脫臼之傷害（過失傷害部分未經告訴）
    。丁○○見狀將丙○○扶往新田二街路旁，指責丙○○轉彎
    時未打方向燈，惟未留聯絡電話亦未將之送醫，即駕車逃逸
    ，為路人甲○○發覺報警查獲，並於同日16時許，測得丙○○（由救護車送醫前）呼氣酒精濃度測試值為每公升0.21毫
    克（距出發時間有2小時），因認被告丙○○涉犯刑法第185
    條之3之公共危險罪，並引用丙○○受傷之診斷證明書、道
    路交通事故現場圖、道路交通事故調查報告表（一）（二）
    、測試觀察紀錄表、酒精測定紀錄表各1份及照片10張，資
    為其論罪之依據。
二、按犯罪事實應依證據認定之，無證據不得認定犯罪事實；又
    不能證明被告犯罪者，即應諭知無罪之判決，刑事訴訟法第
    154條第2項、第301條第1項分別定有明文。且同法第161條
    第1項規定：「檢察官就被告犯罪事實，應負舉證責任，並
    指出證明之方法」，因此檢察官對於起訴之犯罪事實，應負
    提出證據及說服之實質舉證責任。倘其所提出之證據不足為
    被告有罪之積極證明，或其闡明之證明方法，無從說服法官
    以形成被告有罪之心證，基於無罪推定之原則，即應為被告
    無罪判決之諭知，此有最高法院91年度臺上字第5597號、92
    年度臺上字第128號、第711號判決意旨可資參照。足見檢察
    官對於起訴之犯罪事實，應負實質舉證責任，其所提證據之
    證明力必須達於使法院確信起訴之犯罪事實為真實程度，倘
    其證明力尚未達到此一程度，而有合理懷疑存在者，既無從
    說服法官以形成被告有罪之心證，即係未盡其舉證責任，基
    於無罪推定及被告無自證無罪之原則，即應為被告無罪判決
    之諭知（最高法院年76年臺上字第4986號判例意旨參照）。
三、經查：
(1)、本件車禍發生之事實已如上開事實欄及理由欄壹所詳述，是
    本件車禍之發生，係丁○○駕駛3S-5857號自小貨車，沿臺
    南縣仁德鄉○○路內側車道，由北往南方向行駛，途經該路
    與新田二街交岔路口時，因疏未注意車前狀況及未減速慢行
    ，其駕駛之自小貨車遂撞及丙○○所駕駛之NHV-101號重機
    車後方，致丙○○人車倒地，受有左足內外後踝關節骨折並
    脫臼之傷害，上開丙○○受傷之診斷證明書、道路交通事故
    現場圖、道路交通事故調查報告表（一）（二）及照片10張
    ，適足以證明上開事實。並非如公訴意旨所稱之丙○○於酒
    後不能安全駕駛動力交通工具，仍駕駛NHV-101號重機車沿
    臺南縣仁德鄉○○路，由北往南方向行駛，途經該路與新田
    二街設有閃光黃燈燈號管制之岔路口處左轉時，因未注意車
    前狀況，且轉彎車未讓直行車先行，而撞及為丁○○所駕駛
    沿同向行駛之3S-5857號小貨車。
(2)、又汽車駕駛人飲用酒類或其他類似物後其吐氣所含酒精濃度
    超過每公升0.25毫克或血液中酒精濃度超過百分之0.05者，
    不得駕車，道路交通安全規則第114條第2款固定有明文（此
    為行政罰之標準，非刑事罰之標準）。惟查被告丙○○之呼
    氣酒精濃度測試值，僅為每公升0.21毫克，有酒精測定紀錄
    表1紙附卷可稽。
(3)、又依卷附測試觀察紀錄表之記載，「經觀察後，該嫌疑人顏
    面微紅、意識清醒、外觀無明顯酒醉情形」。是依上開記載
    ，已從其被告丙○○內在之意識觀察到外在之身體狀況，而
    認為其「意識清醒」，外觀則「顏面微紅、無明顯酒醉情形
    」。詎測試觀察紀錄表卻另記載「駕駛過程，因酒後駕車肇
    事原因，顯然無法安全駕駛」，「因嫌疑人有酒後駕車肇事
    跡象，顯然無法安全駕駛」。顯然係以被告丙○○酒後駕駛
    機車發生車禍，為認定其無法安全駕駛之原因。惟查本件車
    禍發生的原因，係因丁○○駕車不慎而自後撞及丙○○所駕
    駛之機車，已如前述，並非因丙○○喝酒無法安全駕駛所致
    ，自不能倒果為因，是上開測試觀察紀錄表有關「駕駛過程
    ，因酒後駕車肇事原因，顯然無法安全駕駛」及「因嫌疑人
    有酒後駕車肇事跡象，顯然無法安全駕駛」之記載，顯然缺
    乏證據證明力，自不足採信。
(4)、又刑法第185條之3規定所稱之「不能安全駕駛」，雖屬抽象
    危險犯，並不以發生具體危險為必要，然各人因身高、體重
    、體質等因素，飲酒至何程度始達不能安全駕車之標準，並
    無一定之標準，應視具體情形而定，因此除酒測值供參考外
    ，並由警察為具體觀察後，填載測試觀察紀錄表，以供法院
    參考。除此之外，為杜爭議，經法務部參考德國、美國之認
    定標準，對於飲酒後呼氣酒精濃度已達每公升0.55毫克（0.
    55MG\L）者，肇事率為一般正常人之10倍，認為已達不能安
    全駕車之標準，此業經法務部88年5月18日以法88檢字第001
    669號函公告週知，以此做為一般性之認定。而被告丙○○
    由救護車送醫前，其呼氣酒精濃度測試值為每公升0.21 毫
    克，此一測試時間雖距其駕駛機車出發時間有2小時，然而
    縱使再逆推2小時，其呼氣酒精濃度亦未達到每公升0.55毫
    克，自不足採為不利被告丙○○之認定。
四、綜上所述，公訴人所提之證據未達於使本院確信起訴之犯罪
    事實為真實程度，無從說服本院以形成被告丙○○有罪之心
    證。此外，又查無其他積極證據足以證明被告丙○○應成立
    刑法第185條之3之公共危險罪，自應為無罪之諭知。
參、據上論斷，應依刑事訴訟法第299條第1項前段，第301條第1
    項，刑法第2條第1項、第185條之4、修正前刑法第41條第1
    項前段，修正前罰金罰鍰提高標準條例第2條前段，現行法
    規所定貨幣單位折算新臺幣條例第2條，判決如主文。
本案經檢察官乙○○到庭執行職務
中    華    民    國    95    年    12    月    13  日
                 交通法庭審判長法  官  陳顯榮
                               法  官  柯顯卿
                               法  官  林勝利
以上正本證明與原本無異。
如不服本判決，應於判決送達後10日內，向本院提出上訴狀。
                               書記官  陳金堂
中    華    民    國    95    年    12    月    13  日
附錄本案論罪科刑法條全文：
中華民國刑法第185條之4
駕駛動力交通工具肇事，致人死傷而逃逸者，處6月以上5年以下
有期徒刑。


司法院資訊處製作；財團法人民間司法改革基金會備份。
